【裁判字號】    95,訴,2426
【裁判日期】    951101
【裁判案由】    損害賠償
【裁判全文】
臺灣臺中地方法院民事判決  95年度訴字第2426號
原      告  乙○○
訴訟代理人  桑銘忠律師
被      告  甲○○
上被告因詐欺刑事案件，原告提出附帶民事訴訟請求損害賠償事
件（95年度附民字第242號），經刑事庭裁定移送前來，本院於
民國95年10月18日言詞辯論終結，判決如下：
    主    文
被告應給付原告新台幣壹佰貳拾陸萬零柒佰元，及自民國九十五
年五月二十日起至清償日止，按年息百分之五計算之利息。
訴訟費用由被告負擔。
本判決於原告以新台幣肆拾貳萬元供擔保後，得假執行
    事實及理由
一、按訴狀送達後，原告不得將原訴變更或追加他訴。但擴張或
    減縮應受判決事項之聲明者，不在此限，民事訴訟法第255
    條第1項第3款定有明文。本件原告原請求被告應給付新台幣
    （下同）1,784,700元及利息，嗣改請求被告給付1,260,700
    元及利息，核係減縮應受判決事項之聲明，依首揭規定，自
    應准許之。又本件被告經合法通知，未於言詞辯論期日到場
    ，核無民事訴訟法第386條所列各款情形，爰依原告之聲請
    ，由其一造辯論而為判決。
二、原告主張：被告於民國（下同）90年3、4月間，因前往位於
    台北市○○○路○段45號2樓「四五pPUB」店消費，而認識
    在該店擔任調酒師之原告，即向原告佯稱其係國立臺北藝術
    大學學生，且見原告對其甚有好感，竟基於意圖為自己不法
    所有之概括犯意，自91年1月17日起至92年4月13日止，連續
    以電話聯絡之方式，分別向原告訛稱其母親在美國遭受槍傷
    住院，無機票金錢前往探親及其學費出問題，已轉學至國立
    中興大學，無生活費，待繼承其母親之遺產後即可歸還等語
    ，而向原告借款，致原告不疑有它，陷於錯誤，如數依甲○
    ○之指示，分別自其所有之中國信託商業銀行板橋分行帳號
    000000000000號帳戶匯款至甲○○所指示之郵局帳號000000
    0000000000號帳戶及中國信託商業銀行臺中分行帳號000000
    000000號帳戶，共計達新台幣（下同）178萬4700元，隨即
    避不見面，經原告前往被告租賃處洽尋，遭驅離並報警處理
    ，始生疑慮，再經向國立臺北藝術大學及中興大學查詢，並
    無被告之就學紀錄，方知受騙，被告雖曾陸續清償524,000
    元，然尚有1,260,700元款項未還。爰依侵權之法律關係，
    請求被告返還1,260,700元及利息等語。並聲明：被告應給
    付如主文所示之金額及法定遲延利息，且陳明願供擔保請准
    宣告假執行。
三、被告雖未於言詞辯論期日到場，然依所提出之書狀則以：原
    告雖將本院95年度易字第1067號刑事判決所載金錢匯入帳戶
    ，然其中匯入被告之郵局帳戶僅有3筆，合計75,000元，其
    餘各筆均匯入第三人顏銘男開立之中國商業銀行台中分行帳
    戶，該部分金額自不應由被告負擔，且被告迄今已清償524,
    000元，復曾發生車禍，及罹患感情性精神病，致有記憶力
    障礙，生活端賴他人支助，實已無力清償等語置辯。
四、本件原告主張被告自91年1月17日起至92年4月13日止，連續
    以電話聯絡之方式，並佯稱母親在美受傷，無機票往探視或
    原就讀國立台北藝術大學，已轉學至國立中興大學，且無力
    繳納學費等，待繼承其母親之遺產即可返還等語，致原告不
    疑有他，先後將合計1,784,700元之款項匯入被告所指定之
    帳戶，嗣因被告避不見面，且未返還款項始知受騙之事實，
    有原告提出之本院95年度易訴字第1067號刑事判決一件在卷
    可稽，並經本院調閱本院95年度易訴字第1067號刑事卷宗，
    查核屬實，依上開刑事卷宗內之中國信託商銀00000000000
    號函、原告所有中國信託商銀板橋分行0000000000000號帳
    戶之存簿影本、被告之簡訊資料、台灣大哥大公司通話明細
    、國立台北藝術大學及中學大學函文、遠傳電信公司查詢傳
    真、訴外人顏銘男所有中國信託商銀台中分行000000000000
    號帳戶之歷史交易查詢報表、台灣大哥大電信資訊連結作業
    查詢結果、被告之入出境資訊連結作業資料、顏銘男在台灣
    台中地方法院檢察署92年度偵字第15135號偵訊筆錄及不起
    訴處分書、台灣高等法院台中分院94年度上聲議字第290號
    處分書，與原告所述相符，自堪信為真正。被告雖抗辯前開
    匯款僅其中75,000元係匯入被告之帳戶云云，惟觀本件事發
    之經過，被告於偵查中對於母親並無在美國一事亦供陳不諱
    ，且被告既非國立台北藝術大學或國立中興大學之學生，有
    前開學校之函文在卷可稽，然被告在前開刑事案件偵查中仍
    佯稱係前開學校之研究生，復對於曾向原告訛稱母親在美受
    傷，無機票往探視或無力繳納學費，待繼承其母親之遺產即
    可返還等語，而向原告借款一事，在前開刑事案件審理期日
    亦坦承不諱，有本院95年度易字第1067號案件之審判筆錄附
    卷可按，原告因被告前開詐騙行為，將款項匯入被告所指示
    之帳戶，縱令該帳戶非被告之名義，原告亦因被告之詐騙行
    為而受有損害，則被告之侵權行為與原告所受傷害之間，自
    具有相當因果關係，足堪認定，被告自應負侵權行為之賠償
    責任，被告又以目前因病無資力償還云云，然此僅係日後原
    告自被告處獲得受償之可能，被告自無法執此作為拒絕清償
    之依據，被告前開辯詞，顯無可採。是以，原告請求被告負
    本件侵權行為賠償責任，於法有據。至於被告另辯稱業已清
    償524,000元，此部分為原告所是認，並已減縮訴之聲明，
    且詳述於前，附此敘明。
五、按因故意或過失不法侵害他人之權利者，負損害賠償責任。
    故意以背於善良風俗之方法加損害於他人者亦同。民法第18
    4條第1項定有明文。本件被告向原告詐騙，而致原告受有1,
    784,700元之損害，雖已清償524,000元，原告仍受有1,260,
    700元之損害，被告之行為該當於前開所示之侵權行為無誤
    ，則參酌前開說明，被告自應賠償原告之損害。從而，原告
    基於侵權行為損害賠償請求權，訴請被告賠償1,260,700元
    ，及自起訴狀繕本送達翌日即95年5月20日起至清償日止，
    按年息百分之5計算之利息，為有理由，應予准許。原告陳
    明願供擔保以代釋明聲請宣告假執行，核無不合，爰酌定相
    當擔保金額，准予宣告假執行。
六、訴訟費用負擔之依據：民事訴訟法第78條。
中    華    民    國    95    年    11    月     1    日
                  民事第三庭    法  官  林靜芬
正本係照原本作成。
如對本判決上訴，須於判決送達後20日內向本院提出上訴狀。
中    華    民    國    95    年    11    月     1    日
                                書記官


司法院資訊處製作；財團法人民間司法改革基金會備份。
